【裁判字號】    98,審交易,38
【裁判日期】    980608
【裁判案由】    過失致死等
【裁判全文】
臺灣新竹地方法院刑事判決            98年度審交易字第38號
公  訴  人  臺灣新竹地方法院檢察署檢察官
被      告  乙○○
上列被告因過失致死等案件，經檢察官提起公訴（97年度偵字第
4955號）後，經被告於本院準備程序中，就被訴事實為有罪之陳
述，經告知被告簡式審判程序之旨，並聽取檢察官、被告之意見
後，由本院進行簡式審判程序，本院判決如下：
    主    文
乙○○服用酒類，不能安全駕駛動力交通工具而駕駛，處有期徒
刑月；又因過失致人於死，處有期徒刑捌月。應執行有期徒刑
拾月。緩刑年，緩刑期內付保護管束。
    犯罪事實
一、乙○○明知酒後駕車將導致其注意能力減低、反應能力變慢
    ，在此時仍駕車行駛於道路上，隨時將有致他人於死、傷之
    危險，竟仍於民國97年7 月19日凌晨2 時許起至同日凌晨4
    時許止，在新竹市○○路錢櫃KTV 內，飲用3 、4 瓶啤酒，
    已達不能安全駕駛動力交通工具之狀態，嗣於同日凌晨4 時
    50 分 前之不詳時間，酒後駕駛車牌號碼CO-3917 號自用小
    客車，沿新竹市○○路由北向南方向行駛，於同日凌晨4 時
    50分許，行經新竹市○○路○ 段與和平路口，原應注意車前
    狀況，隨時採取必要之安全措施，且依當時天候雖為雨、晨
    光，然路面鋪設柏油、濕潤無缺陷亦無障礙物、視距良好等
    情況，又無不能注意之情形，竟因酒醉意識不清而疏於注意
    ，適時同一時、地，丙○○騎乘車牌號碼N3Y-703 號重型機
    車，沿新竹市○○路欲左轉經國路行駛，兩車因此在上開路
    口發生碰撞，致丙○○人車倒地，經送往國軍新竹地區醫院
    附設民眾診療服務處急救後，仍因頭部鈍力損傷導致心肺停
    止而死亡。待員警據報赴現場處理，發現乙○○有飲用酒類
    物品之嫌，經於同日凌晨6 時，以檢測儀器對其施以酒精測
    試，測得其酒後吸氣酒精濃度為每公升0.63毫克，已達不能
    安全駕駛之程度。乙○○於肇事後，請路人以電話報警處理
    ，在未經有偵查犯罪之機關或公務員發覺為犯嫌前，於處理
    人員前往現場處理時，仍停留在現場、並當場承認為肇事人
    ，自首而接受裁判。
二、案經丙○○之妻丁○○訴由及新竹市警察局第一分局報告臺
    灣新竹地方法院檢察署檢察官偵查起訴。
    理    由
一、程序部分：
    本件被告乙○○所犯酒醉駕車、過失致死等罪，均係非死刑
    、無期徒刑、最輕本刑為3 年以上有期徒刑之罪，被告乙○○於本院準備程序進行中，就被訴事實為有罪之陳述，經本
    院認合於刑事訴訟法第273 條之1 第1 項之規定進行簡式審
    判程序。
二、實體部分
（一）證據：
  １、訊據被告乙○○對於犯罪事實欄所載之事實，迭於警詢、
      偵訊及本院準備程序、審理中均為自白認罪之陳述，並據
      告訴人丁○○於警詢、偵訊中指訴綦詳（見偵查卷第10至
      12、48頁）。另有新竹市警察局第一分局道路交通事故現
      場圖、道路交通事故調查報告表 (一)、 (二)各1 份、、
      現場及車輛照片9 張、臺灣省竹苗區車輛行車事故鑑定委
      員會97年9 月22日竹苗970534字第0975302928號函、臺灣
      省車輛行車事故覆議鑑定委員會97年11月10日覆議字第
      0976204218號函各1 份（見偵查卷第13、14至15、30至34
      頁、41、44頁）附卷可稽。
  ２、另被告乙○○酒後駕車之部分，經警通知被告乙○○於案
      發後之97年7月19日上午6時許測得被告乙○○之呼氣酒精
      濃度達每公升0.63毫克，有新竹市○○○道路交通事故當
      事人酒精測定紀錄表、汽機車駕駛人酒後生理協調平衡檢
      測紀錄表、刑法第185 條之3 條案件測試觀察紀錄表、新
      竹市警察局97年7 月19日竹市警交字第E00000000 號舉發
      違反道路交通管理事件通知單影本、新竹市警察局執行交
      通違規移置保管車輛收據影本各1 份（見偵查卷第16、18
      、19、20頁）在卷可佐；另參酌國外認定標準，對於酒精
      濃度呼氣已達每公升0.55毫克者，肇事率為一般正常人之
      10倍以上，且呈現判斷力嚴重受損、體能與精神協調力受
      損等情（見臺灣高等法院檢察署88年11月彙編之刑法第
      185 條之3 酒後駕車「不能安全駕駛」認定標準之相關論
      文資料）觀之，是就本件之酒精濃度測試結果判斷，且依
      本件之客觀情狀判斷，被告乙○○於駕駛過程中有酒後駕
      車肇事，益徵被告乙○○當時確已達不能安全駕駛之程度
      。
  ３、臺灣新竹地方法院檢察署檢察官督同檢驗員劉瑞爐相驗明
      確，有相驗屍體證明書、法醫檢驗報告書、相驗照片12張
      、勘驗筆錄、國軍新竹地區醫院附設民眾診療服務處診斷
      證明書各1 份（見相驗卷第29、35至36、41、43至50、55
      至60頁）在卷足憑：被害人丙○○確因本件車禍受有頭部
      鈍力損害之傷害，於97年7 月19日上午7 時2 分送醫前不
      治死亡等情。
  ４、按汽車駕駛人飲用酒類或其他類似物後其吐氣所含酒精濃
      度超過每公升0.25毫克或血液中酒精濃度超過百分之0.05
      以上者，不得駕車；汽車行駛時，駕駛人應注意車前狀況
      ，並隨時採取必要之安全措施。道路交通安全規則第114
      條第2款、第94條第3項分別定有明文；且依前開道路交通
      事故調查報告表之記載，依當時情形天候雖為雨、晨光，
      然路面鋪設柏油、濕潤無缺陷亦無障礙物、視距良好等情
      ，依被告乙○○之智識、能力，且領有自用小客車之駕駛
      執照，對於上開交通安全規則之規範應屬明悉，又本案車
      禍事故發生時之道路狀況，並無不能注意之情事，被告乙○○竟酒後駕車且疏未注意車前狀況，煞車不及而與被害
      人丙○○所騎乘之機車發生撞擊，堪認被告乙○○對於本
      件車禍之發生自有過失。又被害人丙○○因本件交通事故
      ，而受有頭部創傷之傷害，送醫前心肺停止、經心臟高級
      救命術仍不治死亡，有上開其診斷證明書1 紙在卷可稽，
      其死亡結果與被告乙○○前開過失行為間，有相當因果關
      係，信屬無訛。
  ５、綜上，本件事證明確，被告乙○○所犯酒醉駕車、過失傷
      害等犯行，均堪予認定，自應依法予以論科。
（二）論罪科刑：
  １、論罪：核被告乙○○所為，係犯刑法第185之3之酒醉駕車
      罪、同法第276條第1項之過失致人於死罪。
  ２、數罪併罰：被告乙○○所犯上開2 罪，犯意各別，行為互
      異，應予分別論罪，合併處罰。
  ３、過失致人於死部分之加重：按汽車駕駛人，無駕駛執照駕
      車、酒醉駕車、吸食毒品或迷幻藥駕車、行駛人行道或行
      經行人穿越道不依規定讓行人優先通行，因而致人受傷或
      死亡，依法應負刑事責任者，加重其刑至2分之1，道路交
      通管理處罰條例第86條第1 項，定有明文。查本件被告乙○○係酒醉駕車，因而致人死亡，依法應負過失致人於死
      之刑事責任，所犯過失致人於死罪部分，應依道路交通管
      理處罰條例第86條第1項之規定加重其刑。
  ４、刑罰減輕事由（自首）：被告乙○○於肇事後，請路人以
      電話報警處理，在未被有偵查犯罪職權之機關或公務人員
      發覺前，在現場等候警員前來處理，並於新竹市警察局第
      一分局警員接獲通報而到達車禍現場，尚未確切懷疑係乙○○肇事之際，向警員自首坦承肇事，同時願意接受裁判
      等情，有被告乙○○於本院審理訊問時供稱：是我請路人
      報警的，我留在現場，警察來時，我有說我是肇事者等語
      （見本院卷第32頁）可查，是被告乙○○對於未發覺之過
      失致死犯罪自首而接受裁判，符合自首要件，是就過失致
      死之部分，爰依刑法第62條前段之規定減輕其刑，並依法
      先加後減之。
  ５、量刑：爰審酌被告乙○○無刑案前科，有臺灣高等法院被
      告前案紀錄表各1 份在卷可考，素行良好，被告乙○○於
      酒後已達不能安全駕駛動力交通工具之情形下，無視其他
      道路使用人之安危，又未注意車前狀況而煞車不及與被害
      人丙○○所騎乘之機車發生碰撞，致被害人丙○○喪失生
      命，過失程度非輕，所造成之損害極為重大且無法彌補等
      情，然被害人丙○○本身為無照駕駛有前揭臺灣省車輛行
      車事故覆議鑑定委員會97年11月10日函可參，又事故發生
      後，被告乙○○主動請路人報警處理，且事後與告訴人丁○○、甲○○已達和解（見本院卷第33頁），並於98年5
      月26日準備程序時當庭賠償新台幣100 萬元予告訴人丁○○（見本院卷第25頁），兼衡被告乙○○犯後尚能坦承犯
      行，態度良好、暨其素行、生活狀況、智識程度等一切情
      狀，量處如主文所示之刑，並諭知易科罰金之折算標準。
  ６、緩刑之諭知：末查被告乙○○前未曾因故意犯罪受有期徒
      刑以上刑之宣告，有臺灣高等法院被告前案紀錄表1 份為
      憑，已如前述，茲念其一時疏失，觸犯刑章，然坦承犯罪
      不諱，態度良好，事後並與被害人家屬即告訴人丁○○、
      甲○○達成和解等情，告訴人丁○○亦表示希望被告乙○○以後勿酒後駕車，願意再給被告乙○○機會等語（見本
      院卷第33頁），被告乙○○亦表徵悔悟之心，經此次偵、
      審程序及刑之宣告，當知所警惕而無再犯之虞，因認對被
      告乙○○所處之刑，以暫不執行為適當，爰併宣告緩刑3
      年，以期自新。
  ７、保護管束：再因被告乙○○係酒後不能安全駕駛而駕車，
      並因而肇事致人死亡，而近年政府行政部門迭經透過傳播
      媒體大力宣導酒醉後不得開車之政令及法律知識，傳播媒
      體更時時透過影像、文字描繪傳達出因酒醉後駕車所造成
      之用路人受傷、死亡及損害公共設施等情形，被告乙○○
      為一成年人且受有專科教育程度為有相當智識經驗之人，
      當能知曉酒醉後駕車對所有用路人之安全有相當程度之危
      險性，為使其習得正確之法律概念並遏止被告仍有酒醉後
      駕車之可能，及時刻記取酒醉後駕車係不法之行為，是就
      被告於緩刑期內，併予宣付保護管束，加強監督，以收緩
      刑之效。
三、適用之法律：
（一）程序法方面：依刑事訴訟法第273條之1第1項、第299條第
      1 項前段。
（二）實體法方面：道路交通管理處罰條例第86條第1項，刑法
      第185 條之3 、第276 條第1 項、第62條前段、第51條第
      5 款、第74條第1 項第1 款、第93條第1 項，判決如主文
      。
本案經檢察官王唯怡到庭執行職務。
中    華    民    國    98    年    6     月    8     日
                  交通法庭法  官    劉兆菊
以上正本證明與原本無異。
如不服本判決應於收受本判決後10日內向本院提出上訴書狀，上
訴書狀應敘述具體理由。上訴書狀未敘述上訴理由者，應於上訴
期間屆滿後20日內補提理由書狀於本院 (均須按他造當事人之人
數附繕本 )「切勿逕送上級法院」。
中    華    民    國    98    年    6     月    8     日
                          書記官    林兆嘉
附錄本案論罪科刑法條全文
刑法第185條之3
服用毒品、麻醉藥品、酒類或其他相類似之物，不能安全駕駛動
力交通工具而駕駛者，處1年以下有期徒刑、拘役或3萬元以下罰
金。
刑法第276條第1項
（過失致死罪）
因過失致人於死者，處 2 年以下有期徒刑、拘役或 2 千元以下
罰金。


司法院資訊處製作；財團法人民間司法改革基金會備份。
